【裁判字號】    94,訴,449
【裁判日期】    950222
【裁判案由】    返還土地
【裁判全文】
臺灣彰化地方法院民事判決  94年度訴字第449號
原      告  宙○○
訴訟代理人  朱坤棋律師
被      告  乙○○
            丙○○
            丁○○
            甲○
            辛○○
            庚○○
            戊○○
            壬○○
            己○○
            卯○○
上  一  人
訴訟代理人  宇○○
被      告  未○○
            午○○
            子○○
            天○○
            地○○
            戌○○
            亥○○
            寅○○
            酉○○
            申○○
上  一  人
訴訟代理人  丑○○
被      告  辰○○
            巳○○
上列當事人間請求返還土地事件，經本院於民國95年2月8日言詞
辯論終結，判決如下：
    主      文
被告乙○○、丙○○、丁○○、甲○、辛○○、庚○○、戊○○
、己○○應將坐落彰化縣大村鄉○○段犁頭厝小段176-19地號如
附圖所示Ａ部分面積40平方公尺、Ｃ部分面積20平方公尺土地上
之磚造平房、及磚造浴室、廁所拆除，並將土地交還原告及其他
共有人全體。
被告壬○○應將坐落彰化縣大村鄉○○段犁頭厝小段176-19地號
如附圖所示Ｂ部分面積17平方公尺土地上之磚造平房拆除，並將
土地交還原告及其他共有人全體。
被告酉○○應將坐落彰化縣大村鄉○○段1420地號如附圖所示Ｄ
部分面積24.04平方公尺土地上之磚造平房拆除，並將土地交還
原告及其他共有人全體。
被告子○○、天○○、地○○、戌○○、亥○○、寅○○應將坐
落彰化縣大村鄉○○段1420地號如附圖所示Ｅ部分面積45.56平
方公尺土地上之加強磚造建物拆除，並將土地交還原告及其他共
有人全體。
被告子○○、天○○、地○○、戌○○、亥○○、寅○○、酉○○、申○○應將坐落彰化縣大村鄉○○段1420地號如附圖所示Ｆ
部分面積58.57平方公尺土地上之磚造平房拆除，並將土地交還
原告及其他共有人全體。
被告卯○○應將坐落彰化縣大村鄉○○段1420地號如附圖所示Ｇ
部分面積35.53平方公尺土地上之磚造平房拆除，並將土地交還
原告及其他共有人全體。
被告未○○、午○○、巳○○、辰○○應將坐落彰化縣大村鄉○○段1420地號如附圖所示Ｈ部分面積42.14平方公尺土地上之磚
造平房拆除，並將土地交還原告及其他共有人全體。
訴訟費用由被告依附表一所示比例負擔。
本判決於原告提供如附表二所示擔保金額後，得假執行。但被告
壬○○如於執行標的物拍定、變賣或物之交付前，以新臺幣玖萬
零壹佰參拾伍元為原告預供擔保後，得免為假執行。
    事實及理由
一、按訴狀送達後，原告不得將原訴變更或追加他訴。但該訴訟
    標的對於數人必須合一確定時，追加其原非當事人之人為當
    事人，或不甚礙被告之防禦及訴訟之終結者，不在此限，民
    事訴訟法第255條第1項第5款、第7款分別定有明文。查基地
    坐落彰化縣大村鄉○○段1420地號土地（下稱系爭1420地號
    土地）上如附圖二所示編號Ｅ部分面積45.56平方公尺加強
    磚造平房為被告林德發所有；編號Ｆ部分面積58.57 平方公
    尺磚造平房則為被告林德發、酉○○、申○○所有。而林德
    發業於民國93年10月11日死亡，原告於94年6月28日提起本
    件訴訟當時，林德發就上開2建物所有權應由被告子○○、
    天○○、地○○、戌○○、亥○○、寅○○等6人（下稱被
    告子○○等6人）繼承，此有戶籍謄本、繼承系統表在卷可
    稽，足見被告子○○等6人於本件訴訟繫屬當時，即為上開
    2建物之所有權人或共有人，是原告於起訴狀送達後，於94
    年10月13日具狀撤回對被告林德發之起訴，並追加子○○等
     6 人為被告，並將訴之聲明關於「被告林德發應將系爭 14
    20 地號土地如附圖二所示編號Ｅ部分面積45.56平方公尺土
    地上之加強磚造建物拆除，並將土地交付原告及其他共有人
    全體。被告林德發、酉○○、申○○應將系爭 1420 地號土
    地如附圖二所示編號Ｆ部分面積 58.57 平方公尺土地上之
    磚造平房拆除，並將土地交付原告及其他共有人全體。」部
    分，變更為「被告子○○、天○○、地○○、戌○○、亥○○、寅○○應將系爭1420地號土地如附圖二所示編號Ｅ部分
    面積 45.56平方公尺土地上之加強磚造建物拆除，並將土地
    交付原告及其他共有人全體。被告子○○、天○○、地○○
    、戌○○、亥○○、寅○○、酉○○、申○○應將系爭1420
    地號土地如附圖二所示編號Ｆ部分面積58.57平方公尺土地
    上之磚造平房拆除，並將土地交付原告及其他共有人全體。
    」核與民事訴訟法第255條第1項第5款、第7款規定，並無不
    合，自應准許。
二、本件被告乙○○、丙○○、丁○○、甲○、辛○○、庚○○
    、戊○○、己○○、癸○○、酉○○、未○○、午○○、辰
    ○○、巳○○、子○○、天○○、地○○、戌○○、亥○○
    、寅○○經合法通知，於最後言詞辯論期日不到場，核無民
    事訴訟法第386條各款所列情形，依原告之聲請，由其一造
    辯論而為判決。
三、原告起訴主張：系爭1420地號土地，及坐落同鄉○○段犁頭
    厝小段176-19地號土地（下稱系爭176-19地號土地）為本院
    90年度訴字第843號分割共有物確定判決留供道路使用並由
    兩造按原應有部分比例保持共有之土地。詎被告於分割前即
    分別占用系爭2筆土地各如附圖一所示編號Ａ、Ｂ、Ｃ，及
    如附圖二所示編號Ｄ、Ｅ、Ｆ、Ｇ、Ｈ部分建築房屋，迄今
    仍未拆除，致系爭2筆土地無法依前揭民事判決之意旨供作
    道路使用，爰依民法第767條之規定請求被告拆除地上物，
    並將土地返還全體共有人等語。並聲明：如主文所示。
二、被告之聲明及陳述：
（一）被告壬○○則以：被告並非附圖一所示編號Ｂ部分建物之
      原始建造人，該建物係被告壬○○祖父李玉卿所興建，現
      供清明祭祖場所之用，即為李玉卿繼承人所公同共有，是
      原告不得僅單獨對被告壬○○起訴，及倘建物應拆除，應
      給予補償等語。並聲明：(一)原告之訴駁回。(二)願供擔保，
      聲請免為假執行。
（二）被告申○○則以：建物興建或拆除均需分擔路地費用，顯
      不公平，是建物拆除受損或回復之費用，應由全體負擔較
      為合理等語。並聲明：原告之訴駁回。
（三）被告卯○○則以：倘建物需拆除，應給予補償，而道路部
      分之建設費用，應由全體共有人負擔等語。並聲明：原告
      之訴駁回。
（四）被告午○○未於最後言詞辯論期日到場，依其等於其餘言
      詞辯論期日所為聲明及陳述則以：附圖二所示編號Ｈ部分
      建物，因拆除後則無住居所，應給予補償等語。並聲明：
      原告之訴駁回。
（五）被告乙○○、丙○○、丁○○、甲○、辛○○、庚○○、
      戊○○、己○○、癸○○、酉○○、未○○、辰○○、巳
      ○○、子○○、天○○、地○○、戌○○、亥○○、寅○○未於言詞辯論期日到場，亦未提出書狀作何聲明或陳述
三、原告主張系爭1420地號土地，及系爭176-19地號土地為本院
    90年度訴字第843號分割共有物確定判決留供道路使用並由
    兩造按原應有部分比例保持共有之土地，惟被告於分割前即
    分別占用系爭2筆土地各如附圖一所示編號Ａ、Ｂ、Ｃ，及
    如附圖二所示編號Ｄ、Ｅ、Ｆ、Ｇ、Ｈ部分建築房屋，迄今
    仍未拆除之事實，為被告壬○○、申○○、卯○○、午○○
    所不爭執，並據原告提出土地登記簿謄本為證，並經本院囑
    託彰化縣員林地政事務所派員會同勘測屬實，有本院勘驗現
    場筆錄、彰化縣員林地政事務所土地複丈成果圖附卷可稽，
    自堪信為真實。按當事人對於他造主張之事實，已於相當時
    期受合法通知，而於言詞辯論期日不到場，亦未提出準備書
    狀爭執者，依民事訴訟法第280條第3項前段準用同條第1項
    之規定，視同自認原告起訴所主張之事實。本件原告對於被
    告乙○○、丙○○、丁○○、甲○、辛○○、庚○○、戊○○、己○○、癸○○、酉○○、未○○、辰○○、巳○○、
    子○○、天○○、地○○、戌○○、亥○○、寅○○等人所
    主張之事實，因被告等人經合法通知，均未於言詞辯論期日
    到場陳述，亦未於言詞辯論終結前，提出準備書狀為爭執，
    核之前開說明，自應視為已自認原告所主張之事實。
四、被告壬○○固抗辯其並非附圖一所示編號Ｂ部分建物之原始
    建造人或所有權人云云，惟為原告所否認，且被告壬○○對
    其現占有使用附圖一所示編號Ｂ部分建物一節並不爭執，已
    具行使所有權之外觀，其抗辯非所有人一節，應負舉證之責
    ，惟本院諭知其提出該建物全體繼承人資料或其他足資證明
    之證據以供本院調查，其均未提供，本院自難採其有利之認
    定，是原告主張被告壬○○為附圖一所示編號Ｂ部分建物之
    所有人一節，應可認定。又被告壬○○、申○○、卯○○、
    午○○抗辯拆除房屋應給予補償等情，惟原告基於其為系爭
    土地之共有人，向現占有土地之人請求拆除房屋，並將土地
    返還于全體共有人，為法律所定正當權利之行使，惟並無應
    對房屋所有人補償之規定，是被告申○○、卯○○、午○○
    之前揭抗辯，尚非有據，不能准許。
五、從而，原告基於土地所有權人之地位，本於所有物返還請求
    權之法律關係，各請求被告等人拆遷，並交還土地如主文所
    示，核屬正當，應予准許。
六、本件被告等人各占用之土地面積多寡不一，爰酌量各被告利
    害關係之比例，命分別負擔如附表一所示。
七、原告陳明願供擔保，請求宣告假執行，經核尚無不合，爰酌
    定相當之擔保金額，併准許之。被告壬○○陳明願供擔保聲
    請宣告免為假執行，經核並無不合，爰酌定相當擔保金額宣
    告之。
八、訴訟費用負擔之依據：依民事訴訟法第78條、第85條第1項
    、第85條第2項。
中    華    民    國    95    年    2     月    22    日
                            民事第一庭
                              法  官  吳俊螢
以上正本係照原本作成
如對本判決上訴，須於判決送達後20日內向本院提出上訴狀
中    華    民    國    95    年    2    月    22    日
                                書記官
附表一：
┌───┬────────────┬──────────┐
│編號  │占有人即被告            │訴訟費用負擔比例    │
├───┼────────────┼──────────┤
│１    │乙○○、丙○○、丁○○、│連帶負擔21%         │
│      │甲○、辛○○、庚○○、李│                    │
│      │章旗、己○○            │                    │
│      │                        │                    │
├───┼────────────┼──────────┤
│２    │壬○○                  │6%                  │
├───┼────────────┼──────────┤
│３    │酉○○                  │8%                  │
├───┼────────────┼──────────┤
│４    │子○○、天○○、地○○、│連帶負擔16%         │
│      │戌○○、亥○○、寅○○  │                    │
│      │                        │                    │
├───┼────────────┼──────────┤
│５    │子○○、天○○、地○○、│連帶負擔21%         │
│      │戌○○、亥○○、寅○○、│                    │
│      │酉○○、申○○          │                    │
│      │                        │                    │
├───┼────────────┼──────────┤
│６    │卯○○                  │13%                 │
├───┼────────────┼──────────┤
│７    │未○○、午○○、巳○○、│連帶負擔15%         │
│      │辰○○                  │                    │
│      │                        │                    │
└───┴────────────┴──────────┘
原告提供各如附表二所示擔保金後，得假執行。
附表二：
┌──┬─────────┬────────────┐
│編號│擔保金額（新台幣）│受擔保利益之被告        │
├──┼─────────┼────────────┤
│1   │105,159元         │乙○○、丙○○、丁○○、│
│    │                  │甲○、辛○○、庚○○、李│
│    │                  │章旗、己○○            │
├──┼─────────┼────────────┤
│2   │30,045元          │壬○○                  │
├──┼─────────┼────────────┤
│3   │40,060元          │李德興                  │
├──┼─────────┼────────────┤
│4   │80,122元          │子○○、天○○、地○○、│
│    │                  │戌○○、亥○○、寅○○  │
│    │                  │                        │
├──┼─────────┼────────────┤
│5   │105,159元         │子○○、天○○、地○○、│
│    │                  │戌○○、亥○○、寅○○、│
│    │                  │酉○○、申○○          │
├──┼─────────┼────────────┤
│6   │65,098元          │卯○○                  │
├──┼─────────┼────────────┤
│7   │75,114元          │未○○、午○○、巳○○、│
│    │                  │辰○○                  │
└──┴─────────┴────────────┘
                                          書記官  林文斌


司法院資訊處製作；財團法人民間司法改革基金會備份。
